【裁判字號】    98,台上,484
【裁判日期】    980205
【裁判案由】    違反毒品危害防制條例
【裁判全文】
最高法院刑事判決              九十八年度台上字第四八四號
上  訴  人  台灣高等法院台南分院檢察署檢察官
被      告  甲○○
上列上訴人因被告違反毒品危害防制條例案件，不服台灣高等法
院台南分院中華民國九十五年六月六日第二審判決（九十四年度
上訴字第一一六八號，起訴案號：台灣雲林地方法院檢察署九十
三年度偵字第四六一二號），提起上訴，本院判決如下：
    主  文
原判決撤銷，發回台灣高等法院台南分院。
    理  由
本件原判決以公訴意旨略謂：被告甲○○明知海洛因、安非他命
係毒品危害防制條例列管之第一級、第二級毒品，依法不得持有
、販賣。竟意圖營利，基於販賣海洛因、安非他命之概括犯意，
自民國九十三年四月某日起至同年六月某日止，在彰化縣社頭鄉
社頭村圳尾巷十三號其住處附近某廟宇旁及同縣員林鎮○○街「
富安大旅舍」，連續販賣海洛因予蕭礎耀約十次；又自九十三年
六月某日起至同年七月某日止，在「富安大旅舍」及彰化縣社頭
鄉○○路某處，連續販賣安非他命予蕭仲雄約六次；復自九十三
年六月某日起至同年八月初某日止，在其住處前及彰化縣社頭鄉
「北極星遊藝場」，連續販賣海洛因予劉嘉文約九次。嗣因王秀
櫻與被告有妨害自由等糾紛，於九十三年四月八日二十三時許，
相約在彰化縣花壇鄉○○村○○路○段四六四之九號見面，並與
被告發生衝突，經王秀櫻及其夫報警處理，嗣依王秀櫻供述及員
警對被告所使用之行動電話實施通訊監察，而查知上情。因認被
告涉有毒品危害防制條例第四條第一項、第二項之販賣第一級、
第二級毒品等罪嫌云云。經審理結果，認被告本件犯罪尚屬不能
證明，因將第一審論處被告罪刑之判決撤銷，改判諭知被告無罪
。固非無見。
惟查：（一）、證人之陳述有部分前後不符，或相互間有所歧異
時，究竟何者為可採，法院仍得本其自由心證予以斟酌，非謂一
有不符或矛盾，即應認其全部均為不可採信；尤其關於行為經過
之細節方面，證人之證言，或因次數繁多、時隔日久，記憶模糊
，前後證言因而不相一致，然其基本事實之陳述，若果與真實性
無礙時，則仍非不得予以採信。證人蕭礎耀、劉嘉文於警詢、偵
查，蕭礎耀並於原審審理中，分別指證向被告購買海洛因多次，
證人蕭仲雄於警詢、偵查及原審審理時，亦供承向被告購買安非
他命多次，雖彼等先後所述購買毒品之時、地與次數，有欠明確
或不相一致，然就被告多次販賣海洛因、安非他命之基本犯罪事
實，則始終指訴不移，是該等歧異是否緣由於證人等記憶不清？
有否礙於彼等指認被告販賣海洛因、安非他命等毒品犯罪之真實
性，而全然不足採信？原判決未置一詞，逕以前後不一即捨棄不
採，遽為被告無罪之諭知，顯有理由不備之違法。（二）、依卷
附台灣大哥大公司基本資料查詢單，0000000000號行
動電話自九十三年一月二十九日至九十四年二月一日止，登記之
用戶名稱為「PANYA」，被告於原審固亦否認持用000000
0000號行動電話並以之販毒之事實，然其前於警詢時僅否認
以該電話販毒，但坦承自九十三年一月至同年八月持用該行動電
話（見警詢卷一第三頁正面），又於被告被訴恐嚇之另案中，警
詢筆錄所載被告留存以供聯絡之電話號碼亦與上開電話同，再者
，蕭礎耀、劉嘉文及蕭仲雄均一致證稱向被告購買毒品，係利用
被告所持有之上開行動電話號碼與被告聯絡等語，尤以被告前於
第一審審理時，就針對上開行動電話進行通訊監察所得監聽譯文
之內容，亦不否認為其本人與蕭仲雄、劉嘉文之通話（見第一審
卷第一八五頁），是被告於警詢中持用上開行動電話之自白，核
與事實並無不符。乃原判決未說明理由，逕對此等不利被告之事
證置而不論，且徒執電話公司之上開基本資料，採信被告於原審
所為否認使用上開行動電話之辯解，認上開電話無從證明係被告
持用之電話，並據而推論該行動電話之相關通訊監察譯文，均不
足資為認定被告販賣毒品犯罪之證據，其採證認事職權之行使，
要難謂為適法。（三）、原判決固以證人即警員蕭登元證稱警方
係於承辦被告遭甘能成等妨害自由之另案中，自甘能成配偶王秀
櫻等人處，獲悉被告涉嫌販毒，因對被告實施通訊監察，始查獲
本案等語，而王秀櫻前曾與被告有妨害自由等糾紛，可能因此挾
怨指被告販毒，故被告本件或係遭王秀櫻誣陷云云為其改判無罪
論據之一。然本件對被告所使用電話之監聽，縱係起因於王秀櫻
所為對被告不利之供述，然既出於法院依法核發之通訊監察書所
為，則因此取得之監聽紀錄及其譯文，要不因王秀櫻所供可能不
實而屬違背法定程序取得之證據，自得作為證據。原審自應本於
職權，對該等證據，依調查所得，加以取捨、判斷，並就其得心
證之理由，為必要之論述。乃原判決未此之為，僅以王秀櫻等可
能挾怨誣攀，率認盡皆不足採信，遽為對被告有利之判決，殊嫌
速斷，亦有違背證據法則之可議。以上，或係檢察官上訴意旨所
指摘，或為本院得依職權調查之事項，應認有發回更審之原因。
據上論結，應依刑事訴訟法第三百九十七條、第四百零一條，判
決如主文。
中    華    民    國    九十八    年   二   月   五   日
                      最高法院刑事第四庭
                          審判長法官  張  淳  淙
                                法官  劉  介  民
                                法官  張  春  福
                                法官  蔡  彩  貞
                                法官  林  俊  益
      本件正本證明與原本無異
                                      書  記  官
中    華    民    國  九十八  年    二    月    十    日
                                                      V


司法院資訊處製作；財團法人民間司法改革基金會備份。
